【裁判字號】    94,抗更(一),44
【裁判日期】    950123
【裁判案由】    假處分
【裁判全文】
臺灣高等法院民事裁定                94年度抗更(一)字第44號
抗  告  人  日商‧羅沐股份有限公司
法定代理人  甲○○○○
代  理  人  陳君慈律師
相  對  人  圓創科技股份有限公司
法定代理人  乙○○
代  理  人  陳哲宏律師
            翁雅欣律師
            翁聖賢律師
上列當事人間假處分事件，抗告人對於中華民國94年3月14日臺
灣新竹地方法院93年度裁全字第375號裁定，提起抗告，經裁定
後，由最高法院發回，本院裁定如下：
    主  文
抗告駁回。
抗告及發回前再抗告訴訟費用由抗告人負擔。
      理      由
一、本件抗告人在原法院聲請論旨略以：伊享有專利權之「線圈
    負載驅動電路」，已獲中華民國經濟部智慧財產局核准取得
    第九六Ｏ四七號發明專利（公告號三三六三一Ｏ），迄今仍
    在專利期間；伊並具體研發出型號為「ＢＡ5954ＦＰ」之驅
    動器產品，於台灣地區銷售。詎相對人未經伊同意或授權，
    竟利用伊所有之中華民國發明第96047號專利技術，製造並
    販賣型號標示為「AT5654H」之馬達驅動器產品，經財團法
    人中華工商研究所智慧科技中心（下稱中華工商研究所）鑑
    定結果認為依據委託單位提供鑑定物之構件內容、特徵暨達
    成功效，與本案發明專利公告編號第336310號線圈負載驅動
    電路之申請專利範圍之技術及達成效果構成實質上相同，為
    本案發明專利申請之申請專利範圍所涵括；足見相對人之產
    品已侵害伊之專利權，為防止重大損害繼續發生及避免急迫
    之危險，而有定暫時狀態之必要云云。
    相對人則以：抗告人提出之中華工商研究所之鑑定，雖係為
    釋明其請求，惟其鑑定物品究竟是否為伊之產品，並未敘明
    ，即欠缺形式上之證據能力；況經伊將兩造之產品送請財團
    法人台灣經濟發展研究院（下稱台灣經濟研究院）鑑定結果
    認為：「AT5654H產品，其構成要件與中華民國公告編號第
    336310號『線圈負載驅動電路』專利權之申請專利範圍實質
    不相同」，嗣經原法院委託國立中山大學鑑定結果亦認為：
    「依照智權局制訂之『專利侵害鑑定基準』進行鑑定，委託
    單位台灣新竹地方法院執行處所檢送之『線圈負載驅動電路
    』……待鑑定物品，與證書第三三六三一○號『線圈負載驅
    動電路』發明專利案之申請專利範圍不相同」，已足以證明
    抗告人所提出之鑑定報告尚不足以據為伊之產品有侵害抗告
    人專利權及構成假處分要件之釋明。況抗告人就有定暫時狀
    態之處分之原因，亦未釋明至法院信其請求大致為正當等語
    ，資為抗辯。
二、原裁定以：抗告人雖經提出「財團法人中華工商研究所智慧
    科技中心」之鑑定研究報告書、抗告人「BA5954FP」產品台
    灣地區歷年銷售明細表、抗告人產品銷售之相關發票資料以
    為釋明（見原法院卷1頁、33頁至139頁、外放證物袋聲證25
    、28號），並陳明願供擔保以補釋明之不足，請准定暫時狀
    態之處分。惟查抗告人之釋明之義務，應採取與本案訴訟證
    明相近之嚴格釋明方法，始足當之；而抗告人所提出之上開
    文件，並不足以釋明其專利權受相對人之侵害，抗告人亦未
    能釋明其因相對人之侵害受有重大損害，復未釋明其有防止
    發生重大損害或急迫危險之必要性，因而裁定駁回抗告人所
    為定暫時狀態之處分之聲請，經核並無不合。
三、抗告論旨略以：伊就請求及定暫時狀態之處分之原因，依法
    負釋明之義務，原裁定認應採取與本案訴訟證明相近之嚴格
    釋明方法，尚乏法理上之根據。伊提出專業鑑定機構所為之
    鑑定報告，已足釋明相對人侵害伊之專利，原裁定徒以另有
    二份相反鑑定意見為由，即認伊所提出之鑑定報告不足以盡
    釋明之義務，並非妥適；而相對人每種馬達驅動IC平均年銷
    售額為新臺幣一千一百九十七萬七千元，此部分不法利益即
    為伊依專利法第八十五條第一項第二款規定，所得請求之損
    害之一，原裁定以伊產品銷售量下降不必然是相對人所導致
    為由，即認定伊未釋明受有急迫危險或重大損害，並依利益
    衡量原則，駁回伊所為定暫時狀態之處分之聲請，自屬違誤
    云云。
四、按外國人所屬之國家與中華民國如未共同參加保護專利之國
    際條約或無相互保護之條約、協定或由團體、機構互訂經濟
    部核准保護專利之協議，或對中華民國國民申請專利，不予
    受理者，其專利申請得不予受理；又未經認許之外國法人或
    團體，就本法規定事項得提起民事訴訟。但以條約或其本國
    法令、慣例，中華民國國民或團體得在該國享受同等權利者
    為限，專利法第四條、第九十一條分別定有明文。足見外國
    人得否於我國申請專利權及提起專利權之民事訴訟，以其所
    屬國與我國間是否有互惠原則為準。查我國於九十一年一月
    一日正式加入世界貿易組織（WTO），日本則於八十四年起
    即為世界貿易組織之會員國，WTO會員國所須遵守之「與貿
    易相關之智慧財產權協定」（Agreements on Trad
    e-Related Aspects of Intellectual Property Rights）於
    第三條明定「國民待遇原則」，即「各會員國對於其他會員
    體國民之智慧財產權保護不得低於本國人所得享有之保護」
    ，於第四十二條規定：「各會員國應賦予權利人就本協定所
    規範之智慧財產權執行之民事訴訟程序之權利」（見本院抗
    更卷五三頁至五四頁），準此，我國與日本國間依上開協定
    ，已互相承認雙方之國民或團體均得享有同等訴訟上之權利
    ，亦即兩國間確有專利訴訟上之互惠原則。是抗告人雖為未
    經認許之外國法人，惟依上開說明，應得為提起
    本件專利權侵害定暫時狀態之處分之聲請（最高法院九十四
    年度台抗字第八九Ｏ號裁定本次發回意旨參照），況抗告人
    係主張伊在中華民國取得之專利權被相對人侵害，而為定暫
    時狀態之處分之聲請，先予敘明。
五、次按於爭執之法律關係，為防止發生重大之損害或避免急迫
    之危險或有其他相類之情形而有必要時，得聲請為定暫時狀
    態之處分；又請求及定暫時狀態之處分之原因，應釋明之；
    又上述釋明如有不足，而債權人陳明願供擔保或法院認為適
    當者，法院得定相當之擔保，命供擔保後為定暫時狀態之處
    分，此觀民事訴訟法第五百三十八條第一項、第五百三十八
    條之四、第五百三十三條、第五百二十六條第一項、第二項
    規定自明。又民事訴訟法第五百二十六條第二項規定於九十
    二年二月七日修正後，債權人聲請假處分或定暫時狀態處分
    ，應先釋明使法院信其請求假處分或定暫時狀態處分之原因
    ，大致為正當始可。僅於其釋明不足時，法院為補強計，始
    得命供擔保以補釋明之不足（民事訴訟法第五百二十六條第
    二項之立法理由參照）。本件抗告人主張相對人未經其同意
    或授權，利用伊所有之中華民國發明第96074號專利技術，
    製造並販賣型號標示為「AT5654H」之馬達驅動器產品，侵
    害伊之專利權，為防止重大損害繼續發生及避免急迫之危險
    ，而有定暫時狀態之必要等情，固據其提出中華工商研究所
    之鑑定報告書、抗告人「BA5954FP」產品台灣地區歷年銷售
    明細表及抗告人產品銷售之相關發票資料以為釋明（見原法
    院一卷三三至一三九頁、外放證物袋之聲證25號、28號），
    並陳明願供擔保以補釋明之不足，請准定暫時狀態之處分。
    惟查抗告人所提出之上開文件，雖可供即時調查之證據而可
    據為釋明定暫時狀態之處分之原因，然其所提出之上開中華
    工商研究所之鑑定報告固認為：「依據委託單位提供鑑定物
    之構件內容、特徵暨達成功效，與本案發明專利公告編號第
    336310號線圈負載驅動電路之申請專利範圍之技術及達成效
    果構成實質上相同，為本案發明專利申請之申請專利範圍所
    涵括」（見原法院一卷三八頁），惟相對人所提出之臺灣經
    濟研究院鑑定報告則認為：「AT5654H產品，其構成要件與
    中華民國公告編號第336310號線圈負載驅動電路專利權之申
    請專利範圍實質不相同」（見原法院卷外放證物台經濟研究
    院鑑定報告40頁）；嗣經原法院委託國立中山大學鑑定結果
    亦認為：「依照智慧權財產局制訂之專利侵害鑑定基準進行
    鑑定，委託單位台灣新竹地方法院執行處所檢送之線圈負載
    驅動電路……待鑑定物品，與證書第三三六三一○號線圈負
    載驅動電路發明專利案之申請專利範圍不相同」（見原法院
    外放國立中山大學鑑定報告之鑑定結論）。綜上各情，顯見
    抗告人尚未盡釋明已具有防止發生重大之損害或避免急迫之
    危險而有定暫時狀態之必要性，雖其陳明願供擔保，惟仍不
    足以補其釋明之不足；至抗告人所為其餘之主張則屬實體上
    之理由，是否正當，乃屬應待本案解決之問題，殊非定暫時
    狀態之處分程序所應審酌。是抗告人執前詞指摘原裁定不當
    ，聲明廢棄，為無理由，應予駁回。
六、爰裁定如主文。
中    華    民    國    95    年    1     月    23    日
                  民事第六庭    審判長法  官  林鄉誠
                                      法  官  梁玉芬
                                      法  官  楊豐卿
正本係照原本作成。
本裁定除以適用法規顯有錯誤為理由，並經本院許可外，不得再
抗告。如提起再抗告，應於收受後10日內委任律師為訴訟代理人
向本院提出再抗告狀。並繳納再抗告費新台幣１千元。
中    華    民    國    95    年    1     月    23    日
                                      書記官  殷丹妮


司法院資訊處製作；財團法人民間司法改革基金會備份。
